臺灣臺南地方法院刑事判決　　　　　　　　　　　　　九十一年度自字第一二一號
　　自　訴　人　丙○○○有限公司
　　代　表　人　乙○○
　　被　　　告　甲○○
右列被告因侵占案件，經自訴人提起自訴，本院判決如左：
    主  文
甲○○無罪。
    理  由
一、自訴意旨如自訴狀所載。（如附件）
二、按犯罪事實應依證據認定之，無證據不得推定其犯罪事實；又不能證明被告犯罪
    者，即應諭知無罪之判決，刑事訴訟法第一百五十四條、第三百零一條第一項分
    別定有明文。就此，歷來最高法院於諸多判例中進一步加以闡釋，二十九年上字
    第三一０五號判例稱：「刑事訴訟法上所謂認定犯罪事實之證據，係指足以認定
    被告確有犯罪行為之積極證據而言，該項證據自須適合於被告犯罪事實之認定，
    始得採為斷罪資料」；三十年上字第四八二號判例稱：「事實審法院對於證據之
    取捨，依法雖有自由判斷之權，然積極證據不足證明犯罪事實時，被告之抗辯或
    反證縱屬虛偽，仍不能以此資為積極證據應予採信之理由」；三十年上字第八一
    六號判例稱：「認定不利於被告之事實，須依積極證據，茍積極證據不足為不利
    於被告事實之認定時，即應為有利於被告之認定，更不必有何有利之證據」；四
    十年台上字第八六號判例稱：「事實之認定，應憑證據，如未能發現相當證據，
    或證據不足以證明，自不能以推測或擬制之方法，以為裁判基礎」；又按告訴人
    指訴之證據力，最高法院五十二年台上字第一三００號判例稱：「告訴人之告訴
    ，係以使被告受刑事追訴為目的，是其陳述是否與事實相符，仍應調查其他證據
    以資審認」；同院三十二年上字第六五七號判例稱：「被害人所述被害情形如無
    瑕疵可指，而就其他方面調查又與事實相符，則其供述未始不足據為判決之基礎
    」；同院六十一年台上字第三０九九號判例稱：「被害人之陳述如無瑕疵，且就
    其他方面調查又與事實相符，固足採為科刑之基礎，倘其陳述尚有瑕疵，則在未
    究明前，遽採為論罪科刑之根據，即難認為適法」。綜合上開規定暨判例意旨可
    知，告訴人之指訴必須在無瑕疵，且復有其他積極適合之證據可證明其指訴與事
    實相符時始得採取；倘無積極適合之證據可證明犯罪事實時，即使被告無法提出
    有利之證據，或被告之辯解為虛偽者，仍應認定被告並無告訴人所指訴之犯罪事
    實。
三、訊據被告甲○○堅決否認有侵占之犯行，辯稱：「每日的帳會計都會做，後來查
    到我經手的兩筆帳，會計沒入帳，認為是我侵占的，我認為不合理」等語。經查
    ：自訴人僅於自訴狀中指稱被告於八十九年六月間無故離職，經核對被告於離職
    前之數筆收取款項，竟查出被告確實有利用業務關係侵占之事實，而認被告有侵
    占及背信之罪嫌云云。惟查：自訴人從未提出任何可供調查之證據證明被告確有
    侵占或背信之罪嫌，其指訴已有瑕疵，且無其他積極證據足證自訴人之指述與事
    實相符，故應認定並無自訴人所指訴之犯罪事實。又自訴人經合法傳喚均未到庭
    陳述，揆之上揭意旨，不待其陳述，自應諭知被告無罪。
據上論斷，應依刑事訴訟法第三百四十三條、三百零一條第一項、第三百三十一條第
一項後段判決如主文。
中      華      民      國      九十一      年      十      月    十一  日
                                  臺灣臺南地方法院刑事第三庭
                                      法  官  吳勇輝
右正本證明與原本無異。
如不服本判決，應於送達後十日內向本院提出上訴狀（應附繕本）。
                                      書記官  李國敬
中      華      民      國      九十一      年      十      月    十一  日
